臺灣高等法院高雄分院刑事判決　　 93年度上訴字第1230號
　　上　訴　人
　　即　被　告　甲○○
上列上訴人因詐欺案件，不服臺灣屏東地方法院93年度訴字第
657 號中華民國93年10月15日第一審判決（起訴案號：臺灣屏東
地方法院檢察署93年度偵字第1154號），提起上訴，本院判決
如下：
    主  文
上訴駁回。
    事  實
一、甲○○於民國87年間曾犯偽造文書罪，經本院判處有期徒刑
    1 年2 月，於92年1 月2 日執行完畢，明知某姓名不詳成年
    紙上刊登廣告方式，在全省各地搜購金融機構帳戶人頭（包
    括存摺與提款卡等證件），一方面以自稱係金融局員工之名
    義，向被害人佯稱被害者之金融卡密碼遭竊，必需更改金融
    卡密碼，並留下0000000000號之電話為聯絡電話，以誘使誤
    信自己之金融卡密碼遭竊之被害人，打前述電話與詐欺集團
    人員聯絡，而該詐欺集團人員俟被害人與其電話聯絡後，即
    告訴被害人應利用各金融機構之提款機，依指示操作提款機
    鍵碼，致被害人自己所開設帳戶之存款均因此轉入詐欺集團
    所指定之人頭帳戶帳內方式行騙詐欺取財；甲○○因失業，
    經濟掘据，竟貪圖如將個人金融帳戶提供該姓名不詳男子使
    用時，可獲得每個帳戶可賣得新台幣（下同）2,000 元之不
    法利益，於民國92年9 月16日中午12時許，在高雄市○○路
    與民族路之交岔路口處，將其個人在中華郵政股份有限公司
    高雄市灣仔內分行開設之0000000000000 號之帳戶存摺、提
    款卡、印章等帳戶資料提供給該姓名不詳男子使用，以幫助
    意圖不法所有之該姓名不詳男子所屬詐欺集團，利用其所提
    供之金融帳戶資料作為向他人詐欺取財之工具。適有黃培宸
    於92年9 月25日上午11時40分許，接獲該詐欺集團成員以前
    述詐術向其施詐，不虞有他而陷於錯誤，依詐欺集團人員之
    指示前往彰化縣（市○○○路之土地銀行股份有限公司自動
    提款機，按下甲○○在中華郵政公司所開設帳戶之前揭帳號
    鍵碼，致黃培宸原存於開設在中國信託商業銀行股份有限公
    司帳戶內之共為169,976 元存款，均因此被轉入甲○○前揭
    帳戶內。嗣甲○○因唯恐其前述犯行日後遭警方循線查察，
    乃於92年10月27日中午12時30分許，前往屏東市○○路之中
    華郵政公司屏東總局，欲將前揭已賣給詐欺集團之帳戶註銷
    ，但因該帳戶已被列為警示帳戶，該郵政公司承辦人林順義
    發現有異報警處理，警方在上揭處所當場查獲甲○○。
二、案經屏東縣警察局屏東分局移送台灣屏東地方法院檢察署檢
    察官偵查起訴。
    理　由
一、本件被告未於本院調查審理中到庭陳述，惟上訴人即被告甲
    ○○於原審坦承上揭事實不諱，並有被告甲○○在高雄郵局
    開戶基本資料及存提交易明細表各一份（見警卷第10頁、偵
    查卷第8 至10頁）及被害人黃培宸在中國信託銀行彰化分行
    所開設之482 ─53─0000000 帳號開戶人基本資料在卷可稽
    ，經核甲○○帳戶之存提交易明細表所示，92年9 月25 日
    確有99988 元、69988 元存入（見警卷第10頁、偵查卷第10
    頁），核與被害人黃培宸之指訴情節相符，應堪採信，足認
    被害人黃培宸確被詐欺集團詐欺取財169,976 元進入被告所
    提供之人頭帳戶內，而一般國人向金融機構開設帳戶，並無
    任何法令限制，若係正當用途，大可光明正大自行申請使用
    ，並無搜購他人開設之帳戶之必要，茲被告於警詢時已直承
    「92年9 月16日左右，因缺錢用，看到報紙有刊登收購郵局
    帳戶存摺，故以2,000 元賣給一不知名之男子」（見警卷第
    4 頁），於原審亦稱因失業，缺錢用，而為此出售帳戶之行
    為，足徵其非無犯罪之故意。被告之自白與事實相符，應堪
    採信，其係為得利益，而幫助詐欺集團向被害人黃培宸詐欺
    取財犯行應堪認定。
二、核被告所為，係犯刑法第30條第1 項、第339 條第1 項詐欺
    取財罪，公訴人雖認被告所幫助之前述不詳男子，係以犯詐
    欺為常業，惟遍尋全卷證據資料，查無任何該男子以犯詐欺
    為業之跡證，自不能僅以揣測方式，推認其係常業詐欺犯，
    公訴意旨認被告係犯刑法第340 條常業詐欺取財罪之幫助犯
    尚有未洽，惟其基本事實同一，法院自應予以審理，並變更
    其起訴法條。被告以幫助他人犯罪之意思，提供其所有之郵
    局帳戶，容任他人從事不法用途，供作詐欺取財之工具，而
    參與構成要件以外之行為，為幫助犯，應按正犯之刑減輕之
    。被告於87年間曾犯偽造文書罪，經本院判處有期徒刑1 年
    2 月，於92年1 月2 日執行完畢，有臺灣屏東地方法院檢察
    署刑案資料查註紀錄表及臺灣高等法院被告全國前案紀錄表
    在卷可查，其受有期徒刑執行完畢後，五年之內再犯有期徒
    刑以上刑之本罪，為累犯，應依刑法第47條規定加重其刑。
    被告之刑同時有加重及減輕事由，應先加後減。
三、原審依刑法第339 條第1 項（原判決誤植刑事訴訟法）、第
    30條第1 項、第2 項、第47條、第41條第1 項前段，罰金罰
    鍰提高標準條例第1 條前段、第2 條，審酌被告素行非佳、
    僅因貪圖小利而助長犯罪之動機，而造成被害人之財產損害
    ，影響社會風氣，惟念其犯後坦承犯行，於審理時頗表悔意
    ，態度尚佳等一切情狀，量處有期徒刑3 月，並諭知如易科
    罰金以300 元折算一日之折算標準。認事用法尚無不合，量
    刑亦稱妥適，被告上訴意旨並不否認犯罪，空言指摘原判決
    不當，並無可取，為無理由，應予駁回。
四、被告經合法傳喚，無正當理由不到庭，爰不待其陳述逕行判
    決。
據上論斷，應依刑事訴訟法第368條、第371條，判決如主文。
本案經檢察官邱榮藏到庭執行職務。
中　　華　　民　　國　　94　　年　　1 　　月　　25　　日
                  刑事第二庭    審判長法  官 林正雄
                                      法  官 黃壽燕
                                      法  官 陳啟造
以上正本證明與原本無異。
如不服本判決應於收受本判決後10日內向本院提出上訴書狀，其
未敘述上訴理由者，並得於提起上訴後10日內向本院補提理由書
狀（均須按他造當事人之人數附繕本）「切勿逕送上級法院」。
中　　華　　民　　國　　94　　年　　1 　　月　　26　　日
　　　　　　　　　　　　　　　　　　　書記官 黃琳群
附錄論罪科刑法條：
刑法第30條幫助他人犯罪者，為從犯。雖他人不知幫助之情者，
亦同。
從犯之處罰，得按正犯之刑減輕之。
刑法第339 條意圖為自己或第三人不法之所有，以詐術使人將本
人或第三人之物交付者，處五年以下有期徒刑、拘役或科或併科
1000元以下罰金。
以前項方法得財產上不法之利益或使第三人得之者，亦同。
前2項之未遂犯罰之。
